臺灣臺中地方法院刑事判決
110年度易字第823號
公  訴  人  臺灣臺中地方檢察署檢察官
被      告  許誌峯


上列被告因妨害公務案件，經檢察官提起公訴（109年度偵字第3
5338號），本院判決如下：
    主    文
許誌峯犯妨害公務執行罪，處拘役參拾日，如易科罰金，以新臺
幣壹仟元折算壹日；又犯侮辱公務員罪，處拘役肆拾日，如易科
罰金，以新臺幣壹仟元折算壹日。應執行拘役伍拾日，如易科罰
金，以新臺幣壹仟元折算壹日。 
    犯罪事實
一、許誌峯於民國109年11月4日9時12分許，在臺中市○區○○路00
    0○0號10樓住處地下室停車場內，自車牌號碼000-0000號自
    用小客車下車時，明知員警張育群、陳志宏、周信忠，係依
    法定程序持本院核發之109年度聲搜字第1649號搜索票執行
    搜索勤務，為依法執行職務之公務員，許誌峯見狀後，竟基
    於妨害公務執行職務之犯意，以強暴之方式，突然以手拍落
    員警張育群所使用之密錄器，而妨害員警張育群公務之執行
    ，並緊接返回上開自用小客車駕駛座上，員警張育群、陳志
    宏、周信忠見狀遂上前攔阻許誌峯，由員警陳志宏在上開自
    小客車副駕駛座處防止許誌峯發動引擎離去，另由員警張育
    群在車輛駕駛座旁向許誌峯表示係持法院搜索票執行搜索，
    並請許誌峯配合下車，員警周信忠則在車輛副駕駛座後方偕
    同執行搜索，亦請許誌峯配合下車，詎許誌峯因不滿警方執
    行職務，復基於侮辱公務員之犯意，當場以「幹你老師」之
    穢語辱罵張育群、陳志宏、周信忠，以此方式當場侮辱依法
    執行職務之公務員（公然侮辱部分，未據告訴）。嗣許誌峯
    再以肢體反抗欲執行搜索行動之員警張育群，並徒手與員警
    張育群發生拉扯，員警張育群於拉扯許誌峯下車過程中受有
    右上肢擦傷之傷害(許誌峯此部分所涉傷害及妨害公務部分
    業經檢察官不另為不起訴處分），員警陳志宏並以妨害公務
    現行犯逮捕許誌峯而查獲。
二、案經張育群訴由臺中市政府警察局第二分局報告臺灣臺中地
    方檢察署檢察官偵查起訴。 
    理    由
一、本判決所引用被告許誌峯以外之人於審判外之陳述，檢察官
    、被告於本院審理時均未爭執其證據能力，且迄至言詞辯論
    終結前亦未聲明異議，本院審酌上開證據資料製作時之情況
    ，尚無違法不當及證明力明顯過低之瑕疵，認為以之作為證
    據應屬適當，依刑事訴訟法第159條之5規定，均有證據能力
    。其餘認定本案犯罪事實之非供述證據，查無違反法定程序
    取得之情，依刑事訴訟法第158條之4規定反面解釋，亦具證
    據能力。
二、認定犯罪事實所憑之理由及證據
㈠、妨害公務部分
    訊據被告對妨害公務執行部分坦承不諱，核與證人即告訴人
    張育群於警詢、偵查時之證述相符(見警卷第19頁，偵卷第1
    71至172頁、第191頁)，並有警卷所附之本院109年度聲搜字
    第1649號搜索票(第25頁)、臺中市政府警察局第二分局搜索
    、扣押筆錄及扣押物品目錄表(第27至30頁、第33至36頁、
    第37頁)、蒐證照片2張(第67頁)，109年度偵字第35338號卷
    所附之臺中市政府警察局第二分局110年1月4日中市警二分
    偵字第1090054047號函檢附之員警職務報告書(第149至153
    頁)、110年2月26日勘驗筆錄(第239至240頁)及現場蒐證光
    碟(第283頁)，本院卷所附之勘驗筆錄(第103頁)各1份在卷
    可稽，足徵被告自白應與事實相符，可以採信。
㈡、侮辱公務員部分
    訊據被告固坦承確有於前開時、地出言「幹你老師」穢語等
    情不諱，惟矢口否認有何侮辱公務員之犯行，辯稱：因為當
    時被5位員警壓在地上，眼睛裡面都是辣椒水，伊是很痛苦
    的情形下情緒表示，不是針對員警而是口語表現，沒有刻意
    要針對誰云云，經查：
 1、被告於上開時、地，於員警欲執行搜索勤務時，出言「幹 
    你老師」等語乙節，業據被告坦承不諱（見偵卷第234頁，
    本院卷第104頁），並有本院109年度聲搜字第1649號搜索票
    、臺中市政府警察局第二分局搜索、扣押筆錄及扣押物品目
    錄表、現場錄音譯文2份、臺中市政府警察局第二分局偵查
    隊64人勤務分配表、蒐證照片8張附卷可參（見警卷第25頁
    、第27至30頁、第33至36頁、第37頁、第47至49頁，偵卷第
    157至161頁，警卷第51頁、第69至71頁，偵卷第155頁、第1
    63頁），復經本院於審理時當庭勘驗該蒐證光碟屬實，並將
    勘驗結果載明於同日筆錄內（見本院卷第94頁），此部分事
    實，首堪認定。
 2、據⑴證人張育群於偵查時證述：當下伊在停車場內與被告 說
    是警察，被告就跳上車想離開，伊跟著上車在駕駛座旁邊去
    控制被告的手，請被告配合下車，然後被告就開始失控大叫
    不聽勸阻，並有罵「幹你老師」，被告罵「幹你老師」時，
    僅有勸被告下車，還未制伏被告，也還未噴被告辣椒水，當
    時被告的右邊是陳志宏，左邊是伊，後面是周信忠都在車上
    ，有先向被告說再這樣要使用辣椒水，但被告仍舊失控大吼
    大叫，也不配合下車才使用辣椒水朝被告臉部噴灑，之後才
    慢慢將被告拉下車來等語(見偵卷第171至174頁、第191頁)
    ；⑵證人王寰宇於偵查時證述：張育群有向被告說我們是警
    察，伊也有與被告說是警察，被告本來是要下車就趕快衝上
    車子，我們怕被告又發動引擎，就先控制被告的手，當時在
    車上時，被告有罵「幹你老師」，但當時伊下車了或拿攝影
    機在攝影等語(見偵卷第170至171頁)；⑶證人陳志宏證述：
    被告在罵「幹你老師」時，伊確實是在副駕駛座等語(見偵
    卷第173頁)；⑷證人周信忠證述：當時被告在駕駛座，怕被
    告發動車子會衝撞到我們，當下就控制被告的手不要發動車
    子，伊當時是坐副駕駛座後方，副駕駛座是陳志宏，張育群
    是在駕駛座門外是站著，當時有請被告配合下車，但被告不
    配合，在車上時有罵「幹你老師」等語(見偵卷第190頁)，
    綜觀上開證人張育群、王寰宇、陳志宏、周信忠所述內容核
    與現場蒐證照片及如附表所示之現場錄音譯文相符，此有現
    場蒐證照片在卷可稽(見偵卷第163頁)，觀諸如附表所示之
    現場錄音譯文之前後脈絡，皆係被告與員警間之互相對話，
    且被告係在車內遭員警控制被告行動之際，因心生不滿而口
    出「幹你老師」等穢語，其意顯係針對員警之行為，足認被
    告當時確係以上開言詞辱罵員警無誤。又依當時雙方之對話
    譯文可知，該等言詞針對性明確，聽聞者可感受陳述人情緒
    激動、異常，顯非日常生活對話之發語詞或口頭禪，且被告
    所述穢語前對員警稱「我跟你說」、「你不要」等用語，益
    徵前揭穢語係針對現場員警所為，是被告辯稱伊口出「幹你
    老師」係因為當時被5位員警壓在地上，當下很不舒服情況
    下說出，不是刻意針對員警而是口語，伊並未辱罵員警云云
    ，洵非可採。
 3、按刑法第140條第1項侮辱公務員罪，以於公務員依法執行  
    職務時當場侮辱公務員為構成要件。所謂當場侮辱，係指於
    公務員執行職務之場所侮弄折辱而使公務員難堪而言，行為
    人以言語或舉動侮弄折辱均屬之，且於公務員執行職務當時
    視聽所能及之處所為之，即足以構成本罪；是否構成侮辱，
    應就行為人前後連貫之語意、舉動及當時之態度、語氣等，
    是否含有輕蔑侮辱之意思以為斷。而行為人主觀上只要對於
    公務員係依法執行職務之公務員有所認識，進而決意當場侮
    辱者，即具備本罪之犯罪故意。次按刑法所稱之侮辱，係指
    侮弄辱罵，申言之，凡以粗鄙之言語、舉動、文字、圖畫為
    侮謾辱罵，或為其他輕蔑人格之一切行為屬之，任何對他人
    為有害於感情名譽之輕蔑表示，足使他人在精神上、心理上
    有感受到難堪或不快之虞者，均屬侮辱。而對公務員出言辱
    罵「幹你老師」等語，依社會通念及一般人之認知，係不雅
    、輕衊，而屬足使人感受侮辱之言詞無訛，是以被告於員警
    張育群、陳志宏、周信忠依法執行職務時，辱罵上揭言詞，
    其有以上開言詞，當場侮辱正在依法執行職務之公務員之意
    思及行為至明。
㈢、綜上所述，本案事證明確，被告犯行均堪以認定，應依法論
    科。
三、論罪科刑
㈠、按行為後法律有變更者，適用行為時之法律，但行為後之法
    律有利於行為人者，適用最有利於行為人之法律，刑法第2
    條第1 項定有明文。本案被告行為後，刑法第135條第1 項
    規定業於110年1月20日修正公布，並於同年月22日施行。修
    正前刑法第135 條第1 項：「對於公務員依法執行職務時，
    施強暴脅迫者，處3 年以下有期徒刑、拘役或9 千元以下罰
    金。」之規定；業經修正為：「對於公務員依法執行職務時
    ，施強暴脅迫者，處3 年以下有期徒刑、拘役或30萬元以下
    罰金。」是上開條文修正後，罰金刑之上限業已提高，經比
    較新舊法結果，修正後之規定並無較有利於被告之情形，自
    應依刑法第2 條第1 項前段規定，適用被告行為時即修正前
    之刑法第135 條第1 項規定論處。
㈡、按刑法第135條第1項之妨害公務罪所稱「強暴」，係指一切
    有形力即物理力之行使而言，不問其係對人或對物為之均包
    括在內（最高法院82年度台上字第608號判決可資參照）。
    被告於告訴人張育群依法執行職務時，徒手拍落告訴人張育
    群之密錄器，自屬強暴行為。核被告所為，係犯刑法第135
    條第1項之妨害公務執行罪及同法第140條第1項之侮辱公務
    員罪。
㈢、次按刑法第140條第1項之侮辱公務員罪所處罰者，乃妨害國
    家公務之執行，其被害法益為國家法益，並非公務員個人，
    故被告所為侮辱公務員犯行，雖有3名執行公務之員警張育
    群、陳志宏、周信忠遭當場侮辱，惟被害之國家法益仍屬單
    一，並無侵害數個法益之情事，仍屬單純一罪。復按被告對
    於依法執行職務公務員施以強暴之行為，與對之當場侮辱之
    行為，雖係基於同一妨害公務之犯意而發生，但二者行為各
    別，非不可分，應成立刑法第135條第1項及第140條第1項之
    罪，併合處罰（最高法院87年度台非字第283號判決意旨參
    照）。被告所犯上開妨害公務執行罪、侮辱公務員罪，犯意
    各別，行為互殊，應予分論併罰。
㈣、爰審酌被告竟對於依法執行職務之公務員施以強暴行為，並
    出言辱罵員警，顯然藐視公權力及法律秩序，所為殊無可取
    ，惟考量被告坦承部分犯行，業與告訴人張育群，被害人周
    信忠、陳志宏調解成立，然就被害人周信忠、陳志宏部分迄
    未履行調解條件，此有本院調解程序筆錄、公務電話紀錄各
    1份在卷可參（見本院卷第117至118頁、第127頁)，兼衡其
    教育程度、職業、家庭經濟生活狀況（見本院卷第106頁）
    及犯罪動機、目的、手段等一切情況，分別量處如主文所示
    之刑及諭知易科罰金之折算標準，並定其應執行之刑及諭知
    易科罰金之折算標準。
據上論斷，應依刑事訴訟法第299條第1項前段，刑法第135條第1
項(修正前)、第140條第1項前段、第41條第1項前段、第51條第6
款，刑法施行法第1條之1第1項，判決如主文。
本案經檢察官吳昇峰提起公訴，檢察官李濂到庭執行職務。
中　　華　　民　　國　　110 　年　　10　　月　 28 　　日
                  刑事第十五庭  法  官  張雅涵
以上正本證明與原本無異。
如不服本判決應於收受判決後20日內向本院提出上訴書狀，並應
敘述具體理由；其未敘述上訴理由者，應於上訴期間屆滿後20日
內向本院補提理由書（均須按他造當事人之人數附繕本）「切勿
逕送上級法院」。
告訴人或被害人如不服判決，應備理由具狀向檢察官請求上訴，
上訴期間之計算，以檢察官收受判決正本之日起算。
                                書記官  曾惠雅
中　　華　　民　　國　　110 　年　　10　　月　 29 　　日
附錄本案論罪科刑法條
中華民國刑法第135條
對於公務員依法執行職務時，施強暴脅迫者，處3年以下有期徒
刑、拘役或30萬元以下罰金。
意圖使公務員執行一定之職務或妨害其依法執行一定之職務或使
公務員辭職，而施強暴脅迫者，亦同。
犯前二項之罪而有下列情形之一者，處6月以上5年以下有期徒刑
：
一、以駕駛動力交通工具犯之。
二、意圖供行使之用而攜帶兇器或其他危險物品犯之。
犯前三項之罪，因而致公務員於死者，處無期徒刑或7年以上有
期徒刑；致重傷者，處3年以上10年以下有期徒刑。
中華民國刑法第140條
於公務員依法執行職務時，當場侮辱或對於其依法執行之職務公
然侮辱者，處6月以下有期徒刑、拘役或3千元以下罰金。
對於公署公然侮辱者，亦同。
附表
現場錄音譯文 張育群:警察!警察!警察！ 被告:你們不要動我，走開。 張育群:好啦，盤查一下，你先下來。 被告:你有搜索票？ 張育群:有有有我們有搜索票，我讓你看。 員警:下去下去。 被告:不要，你不要用我，不要用我。 張育群:手銬給我，手銬，手銬在哪手銬給我。 陳志宏:不要給我動車。 被告：你不要用我，走開啦。 陳志宏:下來。下去啦  員警:不要給我按  員警:熄火熄火啦。 被告:你給我走開喔，有種就開槍阿。 周信忠:你下來啊，下來。 員警:熄火啦。 張育群:你先下來，下車。 被告:不要弄我！ 張育群:先下來先下來。手銬給我。 被告:我我我跟你說，我是李泓儀(音同)的兒子，親生兒子，不      要弄我。  員警:手銬給我我拖著，我管束你。 被告:親生兒子喔。 周信忠:我管你是誰的親生兒子。 被告:你不要這樣講喔，我跟你說...，你不要...幹你老師...。 張育群:下車下車 被告:不是我跟你說台灣就要被你們...。 員警:下去啦，囉哩八說。 被告:你不要這樣搞我，你已經侵入我...侵入我，你不要這樣      子喔。 員警:下來下來，好啦你下來。 被告:你走開喔!走開!不要抓我!不要抓我啦。 張育群:我要噴辣椒水喔，下來下來。 被告:不要弄我，你給我噴試試看，你台灣全部生命都在             我...，你走開，你不要弄，不要掐我脖子，你不要這樣       子。你拉甚麼啦。 張育群:過來，過來。 張育群:冷靜一點，冷靜一點。 被告:你們走開啦，我是李泓儀的親生兒子，我是李泓儀的親生      兒子。我要跟蔡英文說，你走開，你不要這樣打我。 張育群:你下來，你這樣子打我你知道嘛。 被告:你不要，我有打到你嗎？ 張育群:你給我下來，你這樣會受傷喔  被告:啊啊啊啊啊啊 陳志宏:下來，你再繼續打警察沒關係啊!下來。 被告:你不要用我。我我有......好痛我的眼睛要瞎了。 張育群:那你下來啊，下來我用水給你用，下來。 被告:不要嗚嗚嗚嗚，爸爸，爸爸救我，啊啊啊，我眼睛好痛。 被告:不要用我，眼睛要瞎了，你們不要再拉了，我會.... 陳志宏:你下來啊。 被告:停停停，你們不要動我，我會下去的，走開，我先擦一下      眼睛。 陳志宏:先下來，先下來，快點來啊，他腳卡住了。 被告:不要這樣子喔。 張育群:你放輕鬆 陳志宏:趴著，妨害公務現行犯，趴下。手過來。